【裁判字號】    90,訴,591
【裁判日期】    900419
【裁判案由】    公共危險
【裁判全文】
臺灣高雄地方法院刑事判決                            九十年度訴字第五九一號
    公  訴  人  臺灣高雄地方法院檢察署檢察官
    被      告  甲○○
    指定辯護人  本院公設辯護人  乙○○
右列被告因公共危險案件，經檢察官提起公訴（八十九年度偵字第二七八三八號），
本院判決如左：
    主  文
甲○○放火燒燬現供人使用之住宅，未遂，累犯，處有期徒刑參年捌月。
    事  實
一、甲○○曾於民國八十六年間，因犯妨害自由罪，經台灣高雄地方法院於八十七年
    四月十三日判處有期徒刑四月確定，於八十七年九月二十四日執行完畢。復於八
    十九年十二月九日晚上十九時三十分許，在高雄縣仁武鄉仁武村仁春巷七十號丙
    ○○住處，因細故與同居人丙○○發生口角爭執，竟心生不滿，揚言恐嚇稱：要
    放火燒燬房子等語，致使丙○○心生懼怕，即帶同女兒離家外出。詎甲○○變本
    加厲，明知上址為現供人使用之住宅，竟基於放火之故意，在其居住之臥室東南
    方衣櫥附近，放火點燃衣櫥內之衣物，而延燒至衣櫥外門、臥室天花板及臥室外
    牆窗戶上方，幸丙○○於當日二十時許自外返家，見住處發生火災，火苗及濃煙
    自甲○○所居住之臥室竄出，甲○○一人坐在大門口，乃報警處理，經高雄縣消
    防局仁武消防分隊撲滅後，該住宅之整體結構及其他處所完好，未生燒燬或喪失
    效用之結果而未遂，共計財物損失估值新台幣（下同）五千元。
二、案經丙○○訴請高雄縣警察局仁武分局移送臺灣高雄地方法院檢察署檢察官偵查
    起訴。
    理  由
一、本件訊之被告甲○○矢口否認涉有右揭放火燒現供人使用之住宅之公共危險犯行
    ，辯稱：案發當晚，我與丙○○發生口角爭執，丙○○即離家外出，留我一人在
    家，我見草蓆冒煙，即至浴室提水要救火，但因腳受傷行動不便而跌倒，後我見
    屋內起火即跑至屋外，因一時緊張忘記電話號碼而未報警，我未放火燒房子云云
    。惟查：（一）經高雄縣消防局火場鑑識人員至火災現場勘查鑑定結果，認為：
    （１）現場東北方臥室燃燒情形以東南方衣櫥與南面隔間衣櫥東側燃燒後碳化、
    燒穿較其他方向嚴重，其中又以東南方衣櫥中間部分（離地高約一公尺處），燃
    燒後物品碳化、燒失最嚴重，故研判起火處為現場東北方臥室東南方衣櫥中間部
    分（離地高約一公尺處）附近；（２）經勘查結果，臥室內未設置神龕，或燒香
    拜拜之現象，神龕設置於客廳，且保持完整，故研判敬神祭祖因素引燃之可能性
    較低，應可排除；（３）現場勘查起火臥室附近並無存放自燃性化學物品，故研
    判化學物品自燃可能性較小，應可排除；（４）現場勘查，起火處附近並無電源
    線經過，亦無使用相關電器用品，電線亦未發現短路熔珠痕，故研判由電氣引起
    火災之可能性似無，應可排除；（５）依據被告及告訴人之筆錄，並經現場勘查
    發現起火位置在甲○○臥室東南方衣櫥附近，且以衣櫥中間位置燃燒最嚴重，距
    離地面約一公尺高度，證物雖經鑑定未含有石油係混合物促燃劑成份，但衣櫥內
    放置易燃之衣物，且附近無相關起火源，故研判起火原因以人為明火點燃衣櫥內
    物品引起火災之可能性較大，有火災原因調查報告書（檔案號碼：ＲＯＯＬＯ九
    ＵＩ）在卷可稽。是本件起火原因排除化學物品自燃、敬神祭祖、電氣因素等原
    因，而以人為明火點燃衣櫥內物品引起火災之縱火為可能。（二）本件起火處及
    原因既經高雄縣消防局鑑定在被告臥室東南方衣櫥附近及人為縱火，而發生火災
    之前，被告與告訴人丙○○曾發生口角爭執，被告乃揚言恐嚇放火燒燬房子一情
    ，業據告訴人丙○○於警訊時指訴綦詳，有警訊筆錄附卷可參，且發生火災當時
    又僅被告一人在家，亦為被告所供認，參以一般人見火災發生，均會報警救火，
    豈有因緊張忘記救火號碼而坐在門前之理？是被告放火燒房屋之縱火行為甚為灼
    然。綜上所述，被告上開辯解，無非事後卸責之詞，無足採信，本件事證明確，
    被告犯行堪予認定。
二、查高雄縣仁武鄉仁武村仁春巷七十號房屋現供告訴人丙○○及被告居住使用，為
    一現供人居住使用之住宅，被告明知仍放火燃燒該屋，核其所為，係犯刑法第一
    百七十三條第三項、第一項之放火燒燬現供人使用之住宅未遂罪。公訴人認被告
    係犯刑法第一百七十三條第一項之放火燒燬現供人使用之住宅既遂罪，惟被告雖
    已著手放火行為，然尚未生住宅燒燬或喪失效用之結果，被告之犯罪自屬未遂。
    被告先前恐嚇放火燒屋，進而著手施行放火燒屋行為，則恐嚇危害安全之危險犯
    行為為放火燒屋之實害犯行為所吸收，不另論罪。被告放火燒燬現供人使用之住
    宅未遂，依刑法第二十六條前段之規定，按既遂犯之刑度減輕其刑。又被告於八
    十六年間，因犯妨害自由罪，經本院於八十七年四月十三日判處有期徒刑四月確
    定，於八十七年九月二十四日執行完畢之事實，有台灣高等法院被告全國前案紀
    錄表一份附卷可稽，其五年內再犯本件有期徒刑以上之罪，為累犯，依刑法第四
    十七條規定加重其刑，上開刑之加、減，應先加後減。爰審酌被告有公共危險之
    犯罪前科，僅因與告訴人爭吵，情緒不佳即恣意縱火，罔顧公共安全，及本件所
    生損害尚輕，並未造成重大災害等一切情狀，量處如主文所示之刑，以資懲儆。
據上論斷，應依刑事訴訟法第二百九十九條第一項前段、刑法第一百七十三條第三項
、第一項、第二十六條前段、第四十七條，判決如主文。
中      華      民      國      九十      年      四      月    十九    日
                                  臺灣高雄地方法院刑事庭
                                      法  官    吳  宏  榮
右正本證明與原本無異。
如不服本判決，應於判決送達後十日內，向本院提出上訴狀。
                                      書記官    呂  怜  勳
中      華      民      國      九十      年      四      月    十九    日
附錄本案論罪科刑法條：
刑法第一百七十三條第三項、第一項
第一項之未遂犯，罰之。
放火燒燬現供人使用之住宅或現有人所在之建築物、礦坑、火車、電車或其他供水、
陸、空公眾運輸之舟、車、航空機者，處無期徒刑或七年以上有期徒刑。


司法院資訊處製作；財團法人民間司法改革基金會備份。
